【裁判字號】    97,交訴,48
【裁判日期】    971202
【裁判案由】    肇事遺棄罪等
【裁判全文】
臺灣桃園地方法院刑事判決              97年度交訴字第48號
公  訴  人  臺灣桃園地方法院檢察署檢察官
被      告  乙○○
指定辯護人  本院公設辯護人陳瑞明
上列被告因肇事遺棄等案件，經檢察官提起公訴（96年度偵字第
25826 號），本院判決如下︰
    主  文
乙○○駕駛動力交通工具肇事，致人受傷而逃逸，處有期徒刑陸
月，如易科罰金以新台幣壹仟元折算壹日。
被訴過失傷害部分，公訴不受理。
    事  實
一、乙○○於民國96年9 月5 日晚上8 時30分許，駕駛車號JW-
    621 7 號自用小客車，沿桃園縣楊梅鎮○○街由治平中學往
    台1 線方向行駛，行經福德街143 號前之無號誌之三岔路口
    時，本應注意車前狀況並隨時採取必要之安全措施，又行經
    設有彎道之路段、無號誌之交岔路口，應減速慢行，作隨時
    停車之準備，且依當時道路路面無缺陷、視距及夜間照明狀
    況良好無障礙物等客觀情形，並無不能注意之情形，竟仍疏
    於注意，適有甲○○騎乘車號LBK-816 號重型機車亦沿桃園
    縣楊梅鎮○○街之對向即由台1 線往治平中學方向行駛，其
    疏於注意汽車行駛時夜間應開亮頭燈（僅開亮尾燈），其亦
    駛至福德街143 號前，其停在該處之三岔路口欲左轉往一未
    有名稱之小巷行駛，乙○○所駕上開自小客車駛至福德街
    143 號前先往右彎，來到福德街143 號前，欲再左彎之過程
    中（福德街在該路段，以乙○○之行向言，須先右彎，再於
    福德街143 號前之三岔路口左彎），該車左前車頭擦撞甲○
    ○所駕上開機車，致甲○○人車倒地，其之機車往其之車道
    之右後方滑行，致其受有胸壁挫傷、右肘及左小腿擦傷之傷
    害（過失傷害部分已撤回告訴）。詎乙○○明知甲○○所駕
    上開機車在其左前方之路面滑行，且甲○○之安全帽及機車
    殘骸亦散落在其車道左半側，其對於其之肇事並致與其對撞
    之機車人車倒地之事實知之甚明，仍刻意閃過散落在其車道
    左半側之甲○○之安全帽及機車殘骸，而靠右行駛，其在完
    成左彎後，一半車身跨出路面邊線，在路邊燈桿處踩煞車，
    隨即未停留查看，而逕自駛離車禍現場。嗣經甲○○記下乙
    ○○所駕車輛車號並調閱該路段監視器畫面報警後，經警循
    線查獲。
二、案經甲○○訴由桃園縣政府警察局楊梅分局報告臺灣桃園地
    方法院檢察署檢察官偵查起訴。
    理  由
甲、有罪部分：
一、訊據被告乙○○固承認有於上開時間，駕駛上開自小客車，
    經過上開路段，然矢口否認肇事逃逸之犯行，辯稱：伊並不
    知道有與告訴人發生車禍，當然無肇事逃逸之可言云云。惟
    查：本院於97年10月16日審理時當庭播放「福德街10212 燈
    桿旁1 之監視器」畫面即肇事車輛方向在肇事路口之畫面：
    20時30分24秒看見被害人的機車騎進鏡頭左上方，前面大燈
    未點亮；20時30分34秒左右該機車有超越雙黃線一點點，20
    時30分37秒機車（往左下方）離開畫面；20時30分36秒看到
    第一輛自小客車之來車；20時30分40秒看到第二輛自小客車
    之來車（即被告駕駛之車輛）；20時30分40秒第一輛自小客
    車停在畫面右上方燈桿處附近踩煞車，煞車燈亮起；20時30
    分41秒看到機車安全帽及散落物飛出，散落在自小客車車道
    之左方約佔據半個車道，看到機車的尾巴燈光，機車在地上
    滑行滑往自小客車來車道左前方，第一輛車帶著煞車燈邊往
    前駛離；20時30分42秒第二輛車停在上開燈桿後方，車身約
    有一半跨出路面邊線外，該車踩煞車，煞車燈亮起，該車並
    刻意閃避車道左邊之機車散落物；於20時30分42秒第二輛車
    駛離，第二輛自小客車煞車燈只有亮了一下，第一輛自小客
    車煞車燈於20時30分42秒熄滅（稍微晚第二輛自小客車煞車
    燈熄滅的時間一點點）；有本院該日之審判筆錄附卷可稽，
    亦有該監視畫面之光碟片在卷足憑。是可見告訴人之機車受
    被告所駕自小客車撞擊後，告訴人之安全帽及機車殘骸就散
    落在被告行駛車道之左半側，且機車亦往告訴人車道之右後
    方滑行，是就被告言之，告訴人散落在路面之安全帽、機車
    殘骸及告訴人在路面滑行之機車，就在被告之左前方，被告
    豈有未目睹之理？再查，被告於肇事後，刻意閃過散落在其
    車道左半側之告訴人之安全帽及機車殘骸，而靠右行駛，此
    時其仍未完成左彎之動作，待其完成左彎動作後，因其刻意
    偏右行駛，致一半車身跨出路面邊線，隨即在路邊燈桿處踩
    煞車，可見其此時正在其之車上觀看肇事後告訴人及其所駕
    機車之動態，待其發現告訴人可能受傷、車輛亦有嚴重毀損
    後，隨即畏罪而立刻駛離車禍現場，其辯稱渾然不知與告訴
    人發生車禍云云，核無足採，又被告辯稱因車禍現場是彎道
    ，所以伊才會踩煞車云云，然依上開監視畫面，被告係已完
    成左彎之動作後，才在電線桿旁之路邊踩煞車，可見其並非
    為要完成轉彎之動作才帶煞車之動作，其上開辯詞，委無可
    信。矧在被告前方之自小客車亦已明顯知道其後發生嚴重之
    車禍，是而踩下煞車，身為車禍當事人之被告亦豈有不知之
    理？又查，案發後告訴人之機車之車頭斜板幾乎全毀，有卷
    附車損照片附卷可參，亦有告訴人之機車之殘骸散落佔據被
    告所行駛車道左半邊之翻拍照片可佐，告訴人之機車所受撞
    擊力道之大，可以想見，被告猶辯稱毫無知覺，絕無可信。
    綜此，被告明知與機車騎士發生嚴重之車禍，致對方人車倒
    地，猶僅煞車不及一秒，在其車上觀察後，隨即駛離，其畏
    罪而肇事逃逸之事實明確。此外，復有告訴人所提供之被告
    肇事逃逸之沿路路線之監視光碟共3 片、翻拍照片多幀附卷
    可稽，本件事證明確，被告肇事逃逸犯行足堪認定。
二、核被告所為，係犯刑法第185 條之4 之肇事逃逸罪。爰審酌
    被告身為在學大學生之知識份子，猶在案發後百般詆賴否認
    於案發時間經過上開肇事地點與告訴人發生車禍，並拒與告
    訴人和解，幸賴告訴人詳為蒐集案發路段沿線各監視器之畫
    面，致被告在本院審理階段無從再否認其確與告訴人發生車
    禍，並與告訴人和解，然其甚至在本院當庭勘驗上開監視光
    碟片後仍矢口辯稱不知發生車禍，顛倒極為明確之真相之黑
    白，及其肇事逃逸行為對被害人及其家屬之求償產生嚴重之
    妨害、其尚無前科紀錄（有台灣高等法院被告前案紀錄表1
    份附卷可憑）等一切情狀，量處如主文所示之刑，並諭知易
    科罰金之折算標準。末以，本院審酌上開各情，認量處法定
    最輕刑，給予被告自新之機會為已足，且本院認被告並未坦
    承犯行，其肇事逃逸行為對被害人及其家屬之求償產生嚴重
    之妨害之惡性，尚不宜遽而宣告緩刑，併予敘明。
乙、不受理部分：
一、公訴意旨以：被告有上開車禍之事實，致告訴人上開傷害，
    ，因認被告涉犯刑法第284 條第1項前段之過失傷害罪嫌。
二、按告訴乃論之罪，告訴人於第一審辯論終結前得撤回其告訴
    ，又告訴經撤回者，法院應諭知不受理之判決，刑事訴訟法
    第238條第1項、第303條第3款定有明文。
三、經查：公訴人認被告所涉之過失傷害罪，依刑法第287 條前
    段之規定，須告訴乃論，茲據告訴人已與被告達成和解，並
    具狀撤回告訴，此有告訴人於97年11月6 日書立之刑事撤回
    告訴狀1 紙在卷足稽，依照前開法條之規定，本部分爰諭知
    不受理之判決。
據上論斷，應依刑事訴訟法第299 條第1 項前段、第303 條第3
款，刑法第185 條之4 、第41條第1 項前段，判決如主文。
本案經檢察官徐文豪到庭執行職務
中    華    民    國    97    年    12    月    2     日
                  交通法庭審判長法  官  謝順輝
                                法  官  陳德池
                                法  官  曾雨明
以上正本證明與原本無異。
如不服本判決應於收受判決後10日內向本院提出上訴書狀，並應
敘述具體理由。其未敘述上訴理由者，應於上訴期間屆滿後20日
內向本院補提理由書(均須按他造當事人之人數附繕本)「切勿逕
送上級法院」。
                                書記官  施春祝
中    華    民    國    97    年    12    月    2     日
所犯法條：
刑法第185條之4條
駕駛動力交通工具肇事，致人死傷而逃逸者，處6 月以上5 年以
下有期徒刑。


司法院資訊處製作；財團法人民間司法改革基金會備份。
